【裁判字號】    97,交抗,1082
【裁判日期】    970827
【裁判案由】    違反道路交通管理處罰條例
【裁判全文】
臺灣高等法院交通事件裁定            97年度交抗字第1082號
抗  告  人
即  異議人
即受處分人  甲○○
上列抗告人因違反道路交通管理處罰條例案件，不服臺灣板橋地
方法院，中華民國97年7月16日所為裁定（97年度交聲字第971號
），提起抗告，本院裁定如下：
    主  文
抗告駁回。
    理  由
一、原處分意旨略以：受處分人即異議人甲○○於96年9 月29日
    凌晨1時1分許，在臺北縣三重市○○○街與興德路口，騎乘
    車號GGM－896號普通重型機車，經臺北縣政府警察局三重分
    局交通分隊警員測得其吐氣所含酒精濃度為每公升0.97毫克
    ，依違反道路交通管理處罰條例第35條第1項第1款規定舉發
    ，嗣經原處分機關處罰鍰新臺幣（下同）4萬5千元，吊扣駕
    駛執照12個月，並施以道安講習。且就罰鍰部分俟法院判決
    （原裁決書誤載為法院裁定，應予更正）再行到案（即指上
    開酒醉駕車行為，嗣經原審以97年度交簡字第619 號判處罰
    金3萬元確定，應到案繳納不足最低罰鍰1萬5千元部分）。
二、聲明異議意旨略以：異議人於上揭時、地，騎乘車牌號碼GG
    M－896號重型機車，行經臺北縣三重市○○○街與興德路口
    時，因飲酒致呼氣酒精濃度達每公升0.97毫克，經警攔檢，
    並以其有「汽車駕駛人酒精濃度超過規定標準（0.55mg/l以
    上）」之違規製單舉發，然前揭酒醉駕車之同一事實，業已
    經原審以97年度交簡字第619號判決判處罰金新臺幣3萬元，
    如易服勞役，以新臺幣1千元折算1日，是依照行政罰法第26
    條「一事不二罰」之法理，其不應再受到行政罰鍰之處罰，
    而如今原處分機關又針對同一事件據以裁罰，於法自有未合
    ，對原處分有所不服，為此聲明異議，請求撤銷原處分云云
    。
三、按受處分人，不服第八條主管機關所為之處罰，得於接到裁
    決書之翌日起二十日內，並得依法扣除在途期間，向管轄地
    方法院聲明異議，道路交通管理處罰條例第87條第1 項及道
    路交通案件處理辦法第12條分別定有明文。次按交通案件聲
    明異議，當事人非居住於處罰機關所在之鄉、鎮、市（包括
    縣轄市、省轄市及院轄市）者，但居住於受理聲明異議案件
    法院之管轄區域者，依本標準第二條第一款中之地方法院在
    途期間欄所載日數扣除在途期間，法院訴訟當事人在途期間
    標準第4條第1款第2 目亦規定甚明。此為交通異議事件之程
    序規定，為聲明異議之合法要件，受處分人之聲明異議自須
    合於此項程序規定，法院始得受理為實體之審查。又交通法
    庭認聲明異議不合法律上之程式，且無從補正者，應以裁定
    駁回之，道路交通案件處理辦法第18條亦有規定。
四、原裁定以：原處分機關於96年10月29日以北監蘆字第裁46－
    C00000000 號製作之本件違反道路交通管理事件裁決書，已
    於同日送達至異議人設籍之住所即臺北縣三重市○○○○街
    20巷40號，由異議人本人親筆簽名收受，亦有該裁決書、交
    通部公路總局臺北區監理所蘆洲監理站送達證書各1 件在卷
    可稽。又異議人係遲至97年5月8日始聲明異議，有其所提出
    聲明異議狀上之公路總局臺北區監理所收件章日期戳印1 枚
    可考。則依前揭法律規定，本件裁決書已於96年10月29日合
    法送達異議人之事實，洵堪認定。故本件聲明異議，仍已逾
    20日並加計在途期間之法定聲明異議期間，不合法律上之程
    式，應予駁回。
五、抗告人抗告意旨略以：（一）據臺灣板橋地方法院刑事簡易
    判決（97年度交簡字第619號）之內容判處3萬元確定，但是
    並無應到案繳納不足最低罰鍰1萬5千元部分之記載，所以臺
    灣板橋地方法院交通事件裁定（97年度交聲字第971 號）之
    內容與事實不符。（二）原處分機關於96年10月29日以北監
    蘆字第裁46－C00000000 號製作之本件違反道路交通管理事
    件裁決書，已於同日送達至異議人設籍地。實際情形是因需
    到監理站吊扣駕照，而所領取的是駕駛執照吊扣執行單，並
    非上述之裁決書，當時監理站人員說明以法院裁決為主。（
    三）雖然我是被計程車闖紅燈撞到，但自認必須承擔酒後騎
    車的過失，所以繳納簡易判決的罰鍰3 萬元，但是依據行政
    罰法第26條之規定，本人無須再補繳1萬5千元之罰單差額。
    基於上述之原因，請求返還已補繳的1萬5千元云云。
六、本院查：原處分機關於96年10月29日以北監蘆字第裁46－C0
    0000000 號製作之本件違反道路交通管理事件裁決書，已於
    同日送達至抗告人設籍之住所即臺北縣三重市○○○○街20
    巷40號，由抗告人本人親筆簽名收受，且該送達證書上並載
    明「送達文書（含案由）：裁決書乙份」，有該裁決書、交
    通部公路總局臺北區監理所蘆洲監理站送達證書各1 件在卷
    可稽。又抗告人係遲至97年5月8日始聲明異議，有其所提出
    聲明異議狀上之公路總局臺北區監理所收件章日期戳印1 枚
    可考。則依前揭法律規定，本件裁決書已於96年10月29日合
    法送達抗告人之事實，洵堪認定。是本件異議已超過前揭法
    定之20日異議期間，且無從補正，揆諸前開規定，抗告人已
    逾上開法定異議期間，其異議顯非適法。原法院因而駁回其
    異議，經核並無不合。抗告人雖稱所領取的是駕駛執照吊扣
    執行單，並非上述之裁決書，惟該送達證書上已載明「送達
    文書（含案由）：裁決書乙份」，已如上述，抗告人抗告意
    旨指摘原裁定不當為無理由，應予駁回。
據上論斷，應依道路交通案件處理辦法第26條，刑事訴訟法第41
2條，裁定如主文。
中    華    民    國    97    年    8     月    27    日
                  刑事第八庭  審判長法  官 鄭文肅
                                    法  官 楊貴志
                                    法  官 蔡光治
以上正本證明與原本無異。
不得再抗告。
                                    書記官 吳素雲
中    華    民    國    97    年    8     月    27    日


司法院資訊處製作；財團法人民間司法改革基金會備份。
